最高法院刑事判決　　　　　　九十四年度台上字第一七三五號
　　上　 訴　 人　台灣高等法院台南分院檢察署檢察官
　　上訴人即被告　甲○○
　　　　　　　　　　　　　1號.
　　選 任辯護 人　許文彬律師
　　上訴人(被告)　乙○○
　　　　　　　　　　　　　號
上列上訴人等因被告等殺人未遂等罪案件，不服台灣高等法院台
南分院中華民國九十三年十月六日第二審更審判決（九十二年度
重上更(二)字第二五八號，起訴案號：台灣台南地方法院檢察署八
十四年度偵字第九七七八、一００五四號），提起上訴，本院判
決如下：
    主  文
原判決撤銷，發回台灣高等法院台南分院。
    理  由
本件原判決認定上訴人即被告甲○○於民國八十四年八月間，受
綽號「漢明」之不詳姓名之人寄藏保管具有殺傷力之制式「奧地
利九ＭＭ口徑」半自動手槍一支及制式九ＭＭ子彈十一顆，未經
許可而無故持有。嗣因其友人購屋要屋主儘速搬遷，而與出面代
屋主要求寬限之上訴人（被告）乙○○發生糾紛，乃於八十四年
九月十三日上午十時許，攜帶上開手槍一支及子彈十一顆，夥同
不知情之謝仰能，前往台南縣佳里鎮鎮山里六十六號乙○○住處
，找乙○○談判房屋糾紛之事，適乙○○之友人林東穎亦在場，
四人先在客廳大門外向北右側屋簷下泡茶談論，其間乙○○與甲
○○發生衝突，甲○○即萌生殺意，掏出預藏手槍朝乙○○右上
胸開槍射擊一發子彈，乙○○中槍後仍與在旁之林東穎（另不起
訴處分）上前欲搶下手槍，雙方拉扯至左側前方放置盆栽處，甲
○○又向乙○○右上腹部開槍射擊一發子彈，致乙○○受右前胸
、右側背子彈穿透傷，合併休克、右肺挫傷及血、氣胸、右橫隔
膜破裂二處各約一〤三、一〤五公分、肝臟破裂約五〤七〤十公
分、後膜腔挫傷及血腹約二千ｃｃ等傷。林東穎見狀即持椅子毆
打甲○○頭、手、背等部位（未成傷），乙○○休克前乘機奪下
甲○○之手槍，甲○○適跌倒在地，林東穎仍一路持椅追打甲○
○，甲○○已無力再加害乙○○，乙○○之危害已過，詎乙○○
竟基於殺人之故意，近身朝甲○○身上開槍射擊二發子彈，甲○
○中槍後往屋前竹林逃跑，又被乙○○自後連續開槍射擊三發子
彈，射中腹部及腿部，倒地昏迷，共計甲○○受有左第五指骨折
，左側股骨、右側股盤、右側小腿、右側臏骨脛骨、右側橈骨等
開放性骨折（含直腸穿透傷）等六處槍傷。乙○○始折返該宅客
廳大門口前置放大香爐處拉該手槍滑套而掉落一顆子彈。適乙○
○之同居人林金盆及林鈺豐聞槍聲而來，乙○○即將搶得之手槍
（內含彈夾一個及子彈三顆）交予林鈺豐，並指示將槍藏好（林
鈺豐未經許可寄藏手槍業經判處罪刑確定）。乙○○、甲○○經
送醫救治均倖免於難。經警據報於現場尋獲上開掉落之子彈一顆
、空彈殼七顆，並循線取出掩埋之上開手槍一支（含彈匣一個）
、子彈三顆（合計子彈有四顆，其中三顆鑑射用罄）等情。因而
撤銷第一審判決，改判論處乙○○殺人未遂（累犯）罪刑；論處
甲○○殺人未遂及未經許可，無故寄藏手槍二罪刑，固非無見。
惟查：(一)、審理事實之法院，對於案內與待證事實有重要關係，
而屬依法應予調查之證據，如未依法調查或雖已調查而未調查明
白，即與證據未經調查無異，如率行判決，其判決當然為違背法
令。又證據之證明力，固屬於法院判斷之自由，但不得違背經驗
法則，如其判斷仍存有疑竇，在釐清前，尚難遽採為被告有利或
不利之認定。又槍砲彈藥刀械管制條例第七條第四項、第十一條
第三項之非法持有槍砲、彈藥罪，以未經許可，無故持有為要件
。原判決認定乙○○右上胸遭甲○○持前開手槍射中一發子彈後
，與林東穎上前欲搶下手槍，甲○○又向乙○○右上腹部開槍射
中一發子彈，至乙○○受嚴重之傷害，林東穎見狀即持椅子毆打
甲○○，乙○○休克前乘機奪下甲○○之手槍等情。如果無訛，
乙○○奪下甲○○持以行兇之槍彈，能否謂係無故持有？仍應負
非法持有槍彈罪責？尚非無疑，原審未予釐清，論述明白，遽認
乙○○應負非法持有手槍、子彈罪責，尚嫌速斷。(二)、科刑之判
決書，對於犯罪事實必須詳加認定，然後於理由內明其認定犯
罪事實所憑之證據，及其認定之理由，方足以資論罪科刑，且所
載事實與理由及所宣告之主文，必相互一致，方為合法。倘若事
實認定與理由說明不相一致，或事實或理由欄內之記載，前後齟
齬，按諸刑事訴訟法第三百七十九條第十四款後段規定，均屬判
決理由矛盾之當然違背法令。原判決事實欄認定記載甲○○受綽
號「漢明」之不詳姓名者寄藏保管前開制式手槍及子彈，而依想
像競合犯規定，從一重於主文諭知未經許可，無故寄藏手槍罪刑
，核與理由三、謂甲○○此部分所為，係犯八十六年修正前槍砲
彈藥刀械管制條例第七條第四項未經許可「無故持有」手槍罪及
同條例第十一條第三項「無故持有」彈藥罪之說明，有不相適合
之矛盾。(三)、有罪之判決書，對被告有利之證據不採納者，應說
明其理由，為刑事訴訟法第三百十條第二款所明定。故有罪判決
書對於被告有利之證據，如不加採納，必須說明其不予採納之理
由，否則即難謂無判決不備理由之違誤。是事實審法院應於審判
期日就被告否認犯罪所為有利之辯解事項與證據，予以調查，而
於有罪判決理由內詳加論列，否則率行判決，即屬於法有違。甲
○○否認有持槍射擊乙○○右上腹部之情事，於原審辯稱卷附財
團法人奇美醫院九十二年九月一日（九二）奇醫字第三八四三號
函檢送乙○○八十四年九月十三日之就診資料影本，其中出院病
歷摘要記載：(1)、入院診斷為腹部槍傷。(2)、出院診斷為橫隔膜
破裂、肝臟撕裂、血胸。(3)、病患乙○○主訴腹痛、呼吸困難。
(4)、於八十三年九月十三日進行橫隔膜修復及肝臟修補。完全未
及乙○○右上胸部有何傷勢及療程。且國立成功大學醫學院附
設醫院鑑定乙○○右上胸部結果認「在乙○○之Ｘ光片與斷層掃
瞄片中，並未發現金屬外來物（子彈彈頭），右胸也沒有明顯傷
害」，有該醫院九十三年六月二十八日（九三）成附醫放診字第
七五五六號函可稽，不得遽認乙○○右前胸部受有槍傷等語（原
審重上更(二)字卷(二)第十五、一五二、一五三頁）。乙○○辯稱伊
遭甲○○開槍擊中胸部及腹部等要害，當時情況可謂千鈞一髮，
危在瞬間，隨時有被射殺死亡之危險，當時在生命遭受重大威脅
下，對外界事務，其心智已全然缺乏知覺理會及判斷作用，處於
無自由決定意思能力之狀態，為心神喪失之人，雖奪取甲○○之
槍對其射擊，依刑法第十九條第一項規定，應屬不罰等語。原判
決對於被告二人前開有利之辯解及證據，未詳加究明論述，亦有
判決不備理由之可議。(四)、沒收為從刑之一種，應隨主刑宣告，
如係數罪併罰內有沒收必要者，須附隨宣告於各該主刑之下，方
為適法，否則即無所據以定其應執行刑之主從各刑。原判決就扣
案制式奧地利九ＭＭ半自動手槍壹支（含彈匣）、制式九ＭＭ子
彈壹顆，對甲○○宣告沒收，然未附隨於其所犯相關罪名主刑下
宣告，卻附隨於其所犯二罪宣告之主刑定執行刑後宣告，亦有未
合。檢察官對甲○○提起上訴，被告二人亦分別上訴各指摘原判
決不當，均非全無理由，應認仍有撤銷發回更審之原因。
據上論結，應依刑事訴訟法第三百九十七條、第四百零一條，判
決如主文。
中　　華　　民　　國　九十四　年　　四　　月　　七　　日
                      最高法院刑事第十庭
                          審判長法官  陳　正　庸
                                法官  賴　忠　星
                                法官  王　居　財
                                法官  林　開　任
                                法官  林　立　華
      本件正本證明與原本無異
                                      書  記  官
中　　華　　民　　國　九十四　年　　四　　月   十三   日
                                                   Ｍ
